【裁判字號】    92,上訴,3642
【裁判日期】    921225
【裁判案由】    偽造貨幣
【裁判全文】
臺灣高等法院刑事判決                          九十二年度上訴字第三六四二號
    上  訴  人
    即  被  告  乙○○原名蔡.
    指定辯護人  本院公設辯護人  甲○○
右上訴人因偽造貨幣案件，不服臺灣桃園地方法院九十二年度訴字第三四二號，中華
民國九十二年七月二十四日第一審判決（起訴案號：臺灣桃園地方法院檢察署九十一
年度偵字第三二二七號），提起上訴，本院判決如左：
    主  文
原判決撤銷。
乙○○意圖供行使之用而收集偽造之通用紙幣，累犯，處有期徒刑參年貳月。
扣案之偽造面額新台幣壹仟元紙幣伍拾張、伍佰元紙幣參張，均沒收。
    事  實
一、乙○○前於民國八十六年間因違反槍砲彈藥刀械管制條例案件，經台灣桃園地方
    法院於八十七年一月十九日，以八十六年度易字第四五九０號刑事判決，判處有
    期徒刑一年四月，並經本院於八十八年一月三十日，以八十七年度上易字第三八
    七七號刑事判決駁回上訴而確定，於八十九年十二月三十日假釋縮刑期滿執行完
    畢。詎仍不知悔改，於九十一年二月二日凌晨一時許，在桃園縣桃園市○○路與
    北埔路交岔路口處，乙○○明知真實姓名、年籍均不詳、綽號「阿文」之成年男
    子所交付之新台幣 (下同)千元紙幣五十張、五百元紙幣三張均屬偽造之通用紙
    幣，竟基於意圖供行使之用而收集之，惟未及行使，於同日凌晨一時十分許，警
    方巡邏經過，發現行跡可疑，而上前盤查，在其身上查獲前開偽造之千元紙幣五
    十張、五百元紙幣三張，始查悉上情。
二、案經桃園縣警察局移送台灣桃園地方法院檢察署檢察官偵查起訴。
    理  由
一、訊據上訴人即被告乙○○固坦承警方於右揭時、地，在其身上查獲千元紙幣五十
    張、五百元紙幣三張之事實，惟矢口否認有何意圖供行使之用而收集偽造之通用
    紙幣之犯行，辯稱：其於電動玩具店，發現旁邊椅子上放有一只皮包，就將該皮
    包取走離開，發現皮包內有鈔票，想占為己有，就將鈔票放在身上，皮包則丟在
    路旁車輛底下，不知該等鈔票係偽鈔，後來在路口看到警察，因為害怕失主找來
    ，神色慌張，警察即過來盤查，在其身上找到扣案之鈔票，其向警方說這些鈔票
    是撿到的，警察並不相信，並於警訊時對其刑求云云。
二、經查：
  (一)有關刑求抗辯部分：
    被告於偵查初訊，即向內勤檢察官表示警訊時遭警刑求，而坦承明知查獲之鈔票
    係偽鈔，嗣於偵審中復多次向檢察官表明遭警刑求等情 (見偵查卷第二十三頁、
    第四十八頁反面、第四十九頁、第七十六頁、第七十七頁，原審卷第五十一頁、
    第六十八頁，本院九十二年十一月七日準備程序筆錄、九十二年十二月四日審判
    筆錄)，參以其於九十一年二月二日入監時，於台灣桃園看守所新收收容人內外
    傷紀錄表上復載明：我於九十一年二月一日在桃園縣警察局保安隊偵訊時，被三
    名警員用拳頭毆打胸部、右臉頰、右手掌，以致右臉頰瘀腫擦傷，右手拳腫大，
    右膝蓋擦傷，此有台灣桃園監獄九十一年五月二日桃所澄衛字第０九一０００一
    四二七號函暨所附台灣桃園看守所新收收容人內外傷紀錄表及照片四張在卷可憑
    ( 見偵查卷第六十六頁至六十九頁)。嗣承辦檢察官向桃園縣警察局函調被告之
    警訊錄音帶，歷經數月並無消息，再度函催，亦未見覆 (見台灣桃園地方法院檢
    察署九十一年六月五日桃檢守致偵字第九一九一０三三二七號函、九十一年八月
    三十日台灣桃園地方法院檢察署辦案進行單)，是被告之警訊筆錄製作過程是否
    合法，並非無疑。而證人即警員柳堯文、陳俊豪雖證稱，因被告抗拒逮捕，警方
    壓制被告，所以被告臉部受有擦傷，惟證人柳堯文、陳俊豪即係被告指稱對其刑
    求之人，其等之證詞，與己身是否涉及刑責或其他行政責任利害相關，自難期其
    等為刑求被告之不利於己之證詞，檢察官就被告有關警訊曾遭刑求之抗辯，復未
    指出其他證明方法，被告警訊筆錄之取得難謂無違背程序之處，本院斟酌被告人
    權之保障及公共利益之均衡維護，認被告之警訊筆錄應予排除，不得採為證據。
  (二)被告身上所扣得之千元紙幣五十張、五百元紙幣三張，經送中央印製廠鑑定結果
    ：一千元券部分，均以彩色噴墨方式仿印，紙質與真鈔不同，水印以灰色墨在紙
    張背面仿造，安全線以灰色墨或彩色噴墨在紙張背面仿製，人像衣領部分以透明
    膠仿凹版油墨凸起效果，紙張四角「壹仟」、「1000」部分以壓凸方式仿凹版油
    墨凸起效果；伍佰元券部分，均以彩色噴墨方式仿印，紙質與真鈔不同，水印及
    安全線以灰色墨在紙張背面仿製，均屬偽造，此有該廠九十二年六月二十三日中
    印發字第０九二０００二八０四號函附卷可稽 (見原審卷第五十七頁)，堪認扣
    案之千元紙幣五十張、五百元紙幣三張確均屬偽造之通用紙幣無誤。
  (三)被告於九十一年二月二日為警巡邏查獲之經過，業經證人即桃園縣警員保安隊隊
    員柳堯文於原審法院證稱：當天其巡邏從中正路路尾往市區方向走，走到查獲地
    即夜市口時看到被告，被告看到我們就往夜市走，我們覺得被告可疑，就上前盤
    查等語 (見原審卷第六十八頁)。被告對於其何以見到警察即神色慌張一節，於
    原審時供稱：因其之前有未到庭之紀錄，見警即猶豫了一下；於本院調查時則改
    稱：因害怕失主找來，所以神色慌張。被告就其何以遇警則神色慌張倉皇離去之
    原因，前後所供並不一致，顯係臨訟編撰之詞，而證人柳堯文於巡邏時係穿著警
    察制服，被告自亦無可能將警員誤認係失主，而心虛倉皇離去。從而，被告對其
    身上所攜之鈔票係屬偽鈔，當有所認知。
  (四)被告於偵查中供稱：係綽號「阿文」者欠其六萬元，叫其至查獲地點，將扣案偽
    鈔交付其作為清償債務之用，後來「阿文」見到警察就跑掉了，將偽鈔丟在其身
    邊等語（見偵查卷第四十八頁反面）。於原審法院及本院審理中則改以在電動玩
    具店，發現旁邊椅子上有一只皮包，皮包內有扣案鈔票等詞置辯，供詞前後不一
    ，足見其虛。本院衡諸，綽號「阿文」者，若果真積欠被告六萬元債務，豈有僅
    歸還被告五萬一千五百元之理？況依一般經驗法則，債權人收受他人清償債務之
    金錢時，必會加以清點，以確認其數目是否正確，綽號「阿文」者所交付予被告
    之金額既高達五萬一千五百元之多，被告豈有不當面清點之理？而偽造之上開舊
    鈔多達五十三張，均以彩色噴墨方式仿印，其紙質與一般的鈔票紙質明顯不同，
    且中央銀行限期回收舊鈔，市面上少有使用，被告一次收受舊鈔五十三張，豈有
    不知為偽鈔之理？嗣被告於本案經起訴後，因見「阿文」交付鈔票抵債之辯詞，
    不為檢察官採信，乃改以扣案鈔票係拾獲為辯，然本院認被告於偵查中一再供承
    係綽號「阿文」者交付扣案之鈔票，甚至帶同警方遠赴基隆查證，雖檢警終未查
    知綽號「阿文」者之年籍，但扣案偽鈔係綽號「阿文」者交付，而被告明知該等
    鈔票係偽鈔而仍予收集等情，堪可認定。
  (五)扣案偽鈔數額頗多，而一般而言，一般人應不會隨身攜帶大量現金，被告若無持
    該等偽鈔供行使之用之意圖，豈會將大量偽鈔隨身攜帶於口袋之內，故被告有供
    行使之用而收集扣案千元紙幣五十張、五百元紙幣之意圖亦甚明確。
  (六)綜上所述，被告所辯顯為事後飾卸之詞，不足採信。本案事證已臻明確，被告犯
    行已堪認定，應予依法論科。
二、按臺灣銀行發行之新臺幣係屬國幣，中央銀行發行新臺幣辦法第二條定有明文。
    核被告所為，係犯刑法一百九十六條第一項之意圖供行使之用而收集偽造通用紙
    幣罪。又被告曾於八十六年間因違反槍砲彈藥刀械管制條例案件，經台灣桃園地
    方法院於八十七年一月十九日以八十六年度易字第四五九０號刑事判決判處有期
    徒刑一年四月，並經本院於八十八年一月三十日以八十七年度上易字第三八七七
    號刑事判決上訴駁回確定，於八十九年十二月三十日假釋縮刑期滿執行完畢，此
    有本被告全國前案紀錄表附卷可按，被告於五年內再犯本件有期徒刑之罪，為累
    犯，應依法加重其刑。
三、原審認被告罪證明確，而予論罪科刑，固非無見，惟被告一再為刑求抗辯，是否
    可採，原審未予說明，遽採被告警訊筆錄為論罪科刑之依據，尚有未洽。又原判
    決援引偵查卷第六十八頁反面，為被告供述是否可採之推論依據，惟偵查卷第六
    十八頁係被告於看守所所拍之受傷照片，並無判決書所載之被告供詞，原判決判
    決理由所引證據，與卷證並不相符，亦有未洽，被告仍執前詞，上訴否認犯罪，
    為無理由，因原判決有前揭可議之處，自應由本院將原判決予以撤銷改判。爰審
    酌被告之素行、犯罪動機、目的、手段、所持有偽造之千元鈔幣、五百元紙幣多
    達五十三張，如將之使用流通於市面，將破壞正常金融秩序、所生之危害非可謂
    輕，及犯後未坦承之態度等一切情狀，量處如主文所示之刑。扣案之偽造面額一
    千元紙幣五十張、五百元紙幣三張，應依刑法第二百條宣告沒收。
據上論斷，應依刑事訴訟法第三百六十九條第一項前段、第三百六十四條、第二百九
十九條第一項前段、刑法第一百九十六條第一項、第二百條、第四十七條、罰金罰鍰
提高標準條例第一條前段，判決如主文。
本案經檢察官謝英民到庭執行職務。
中      華      民      國    九十二    年     十二     月    二十五    日
                              臺灣高等法院刑事第五庭
                                  審判長法  官  曾  德  水
                                        法  官  趙  功  恒
                                        法  官  蘇  素  娥
右正本證明與原本無異。
如不服本判決，應於收受送達後十日內向本院提出上訴書狀，其未敘述上訴之理由者
並得於提起上訴後十日內向本院補提理由書（均須按他造當事人之人數附繕本）。
                                        書記官  何  閣  梅
中      華      民      國    九十二    年     十二     月    二十五    日
附錄：本案論罪科刑法條全文
刑法第一百九十六條
行使偽造、變造之通用貨幣、紙幣、銀行券或意圖供行使之用而收集或交付於人者，
處三年以上十年以下有期徒刑，得併科五千元以下罰金。
收受後方知為偽造、變造之通用貨幣、紙幣、銀行券，而仍行使或意圖供行使之用而
交付於人者，處五百元以下罰金。
第一項之未遂犯罰之。


司法院資訊處製作；財團法人民間司法改革基金會備份。
